【裁判字號】    97,台非,122
【裁判日期】    970314
【裁判案由】    違反台灣地區與大陸地區人民關係條例等罪
【裁判全文】
最高法院刑事判決              九十七年度台非字第一二二號
上  訴  人  最高法院檢察署檢察總長
被      告  甲○○
上列上訴人因被告違反台灣地區與大陸地區人民關係條例等罪案
件，對於台灣台中地方法院中華民國九十六年九月二十日第一審
確定協商判決（宣示判決筆錄）（九十六年度訴字第二八四七號
，起訴案號：台灣台中地方法院檢察署九十六年度偵字第五四九
六號），認為違法，提起非常上訴，本院判決如下：
    主  文
原判決關於違背法令之部分撤銷。
    理  由
非常上訴理由稱：「按判決不適用法則或適用不當者，為違背法
令，刑事訴訟法第三百七十八條定有明文。又中華民國九十六年
罪犯減刑條例第九條規定：『犯最重本刑為五年以下有期徒刑以
下之刑之罪，依本條例規定減為六月以下有期徒刑、拘役者，應
於為減刑裁判時，併諭知易科罰金之折算標準』，本件原判決係
依台灣地區與大陸地區人民關係條例第七十九條第一項對被告論
罪科刑，而該條法定刑為一年以上七年以下有期徒刑，得併科一
百萬元以下罰金，被告雖經判處有期徒刑一年，減刑為有期徒刑
六月，然依上開減刑條例第九條之規定，應不得為易科罰金之諭
知，原審未察，予以諭知易科罰金之折算標準，應有適用法則不
當之違法。案經確定，爰依刑事訴訟法第四百四十一條、第四百
四十三條規定提起非常上訴，以資糾正。」等語。
本院按協商判決，得僅由書記官將主文、犯罪事實要旨及處罰條
文記載於宣示判決筆錄，以代判決書，刑事訴訟法第四百五十五
條之九第一項前段定有明文。故協商程序之宣示判決筆錄，與判
決同其效力，如確定後，發現該案件之審判係違背法令者，自得
對之提起非常上訴。次按中華民國九十六年罪犯減刑條例第九條
規定：「犯最重本刑為五年以下有期徒刑以下之刑之罪，依本條
例規定減為六月以下有期徒刑、拘役者，應於為減刑裁判時，併
諭知易科罰金之折算標準」。本件原判決係依台灣地區與大陸地
區人民關係條例第七十九條第一項之規定，論被告甲○○違反不
得使大陸地區人民非法進入台灣地區之規定之罪，處有期徒刑壹
年，減為有期徒刑陸月，如易科罰金，以銀元佰元即新台幣玖
佰元折算一日，有台灣台中地方法院九十六年度訴字第二八四七
號宣示判決筆錄可稽。被告所犯台灣地區與大陸地區人民關係條
例第七十九條第一項之罪，其最重本刑為七年以下有期徒刑，與
中華民國九十六年罪犯減刑條例第九條規定，依該條例規定減刑
後得易科罰金者，以犯最重本刑為五年以下有期徒刑以下之刑之
罪規定不合，乃原判決竟同時諭知易科罰金折算之標準，殊屬違
法。案經確定，非常上訴意旨執以指摘，洵有理由，惟原判決尚
非不利於被告，應由本院將其關於違背法令之部分撤銷，以資糾
正。
據上論結，應依刑事訴訟法第四百四十七條第一項第一款前段，
判決如主文。
中    華    民    國  九十七  年    三    月   十四   日
                      最高法院刑事第七庭
                          審判長法官  洪  清  江
                                法官  石  木  欽
                                法官  韓  金  秀
                                法官  陳  晴  教
                                法官  李  錦  樑
      本件正本證明與原本無異
                                      書  記  官
中    華    民    國  九十七  年    三    月  二十四  日
                                                      Ｑ


司法院資訊處製作；財團法人民間司法改革基金會備份。
